【裁判字號】    95,聲,734
【裁判日期】    950816
【裁判案由】    聲請重新審理
【裁判全文】
臺灣士林地方法院刑事裁定               95年度聲字第734號
聲   請 人
即受處分人  甲○○
上列聲請人即受處分人因違反毒品危害條例案件（95年度毒偵字
第969 號），對於本院中華民國95年6 月20日95年度毒聲字第27
8 號裁定聲請重新審理，本院裁定如下：
    主  文
聲請駁回。
    理  由
一、聲請意旨略以：聲請人因違反毒品危害防制條例案件，前經
    檢察官聲請觀察勒戒，並經鈞院裁定送觀察勒戒確定，然本
    件犯案後，警政機關即轉知聲請人就讀之華梵大學，學校學
    生事務處生活輔導組立即專案輔導，並於民國95年3 月28日
    採取聲請人之尿液送驗，結果並無毒品反應，且聲請人就讀
    之學校並持續對聲請人進行輔導觀察，有聲請人本學期之成
    績單學業及操行成績足憑，足見聲請人已無送觀察勒戒之必
    要，爰依毒品危害防制條例第20條之1 第5 款之規定，聲請
    重新審理云云。
二、按觀察、勒戒及強制戒治之裁定確定後，有因發現確實之新
    證據足認受觀察、勒戒或強制戒治處分之人，應不施以觀察
    、勒戒或強制戒治者，受觀察、勒戒或強制戒治處分之人，
    或其法定代理人、配偶，或檢察官得以書狀敘述理由，聲請
    原裁定確定法院重新審理；聲請重新審理，應於裁定確定後
    30日內提起。但聲請之事由，知悉在後者，自知悉之日起算
    ，毒品危害防制條例第20條之1 第1 項第5 款、第2 項定有
    明文。又法院認為無重新審理之理由，或程序不合法者，應
    以裁定駁回之，毒品危害防制條例第20條之1 第4 項前段，
    亦有明文。
三、經查：本件聲請人為本院95年度毒聲字第278 號觀察勒戒裁
    定之受處分人，其於95年6 月26日收受本院上開裁定，有本
    院送達證書乙紙可稽，其於95年7 月19日具狀聲請重新審理
    ，並未逾重新審理之期間，核先敘明。
四、聲請人基於施用第二級毒品之犯意，於95年3 月21日某時許
    ，在臺北市○○區○○路3 段72號5 樓「哈拉KTV 」，施用
    第2 級毒品MDMA，為警於同日15時許，在上址查獲，嗣於同
    日16時許在警詢接受偵詢時，經警採集其尿液送驗結果，呈
    MDMA陽性反應等情，業據聲請人坦白承認，並有臺北市政府
    警察局偵辦毒品案件尿液檢體委驗單及臺灣檢驗科技股份有
    限公司於95年4 月6 日出具之濫用藥物尿液檢驗報告各1 紙
    可憑，足認聲請人確有施用第2 級毒品MDMA之犯行，本院乃
    依臺灣士林地方法院檢察署檢察官之聲請，於95年6 月20日
    以95年度毒聲字第278 號裁定將聲請人送觀察勒戒處所觀察
    勒戒等情，業據本院調閱臺灣士林地方法院檢察署95年度毒
    偵字第969 號卷宗及本院95年度毒聲字第278 號卷宗核閱無
    訛，足徵聲請人係受觀察勒戒之裁定確定無訛。
五、聲請人雖執前揭情詞，主張有毒品危害防制條例第20條之1
    第1 項第5 款之情形，聲請重新審理，惟查：
(一)觀乎毒品危害防制條例第20條之1 之立法理由，係因令入觀
    察、勒戒處所施以觀察、勒戒及令入戒治處所施以強制戒治
    之裁定，於有違背法令之情形，依現行實務之見解得提起非
    常上訴，以資救濟；惟該等裁定如發生有刑事訴訟法第420
    條所定事由時，依現行刑事訴訟法並不得對之提起再審，即
    乏救濟之道，從而增訂得聲請原裁定確定法院重新審理之救
    濟規定。則毒品危害防制條例第20條之1 第1 項所定之事由
    ，顯係參考刑事訴訟法第420 條有關得聲請再審之事由。而
    毒品危害防制條例第20條之1 第1 項第5 款係規定「因發現
    確實之新證據足認受觀察、勒戒或強制戒治處分之人，應不
    施以觀察、勒戒或強制戒治者」，而刑事訴訟法第420 條第
    1 項第6 款則規定：「因發現確實之新證據，足認受有罪判
    決之人應受無罪、免訴、免刑或輕於原判決所認罪名之判決
    者」，兩者結構相同，「因發現確實之新證據」要件復相同
    ，自應為相同之解釋。而所謂「確實之新證據」，係指該證
    據於事實審法院判決時業已存在，為法院、當事人所不知，
    不及調查斟酌，至其後始行發現者而言。查本件聲請人提出
    臺灣尖端先進生技醫藥股份有限公司於95 年4月19日出具之
    濫用藥物檢驗報告為憑，主張其於95年3 月21日經警查獲後
    ，於同月28日所採之尿液送驗結果並無毒品MDMA陽性反應，
    縱令該檢驗報告確係以聲請人之尿液為檢驗對象（此部分僅
    聲請人之片面說詞），聲請人顯係以其「案發後」已無施用
    毒品為由，聲請重新審理，是其主張之理由與證據，顯非在
    本院為95年毒聲字第278 號裁定審理中業已存在，為法院、
    當事人所不知，不及調查斟酌，至其後始行發現者，揆諸前
    開說明，即與毒品危害防制條例第20條之1 第1 項第5 款所
    稱之「發現確實新證據」之要件不合。
(二)又查，施用毒品亞甲二氧基（MDMA）後，可由尿液檢出之時
    限，會隨著個人施用的劑量及體質代謝速度不同而有所差異
    ，根據國外文獻資料報導，亞甲二氧基之主要代謝物二亞甲
    二氧基之半衰期為9 至19小時，施用50毫克之亞甲二氧基後
    ，有72％之劑量會在72小時內檢測出來，亦有臺北榮民總醫
    院民國89年12月14日北總內字第10684 號函可稽，亦即施
    用毒品僅於3 日內始可驗出毒品反應，施用毒品者若於送驗
    4 日前停止施用毒品，然後採尿送驗，當難驗出毒品反應甚
    明，是聲請人所稱於95年3 月28日自行採尿送驗之結果雖呈
    MDMA陰性反應，充其量僅能證明聲請人於上開採尿時點回溯
    72小時內（即95年3 月25日之後）未施用第2 級毒品MDMA，
    並無從證明聲請人於94年3 月21日被查獲並經採尿時點回溯
    72小時內，未施用該毒品，亦即聲請人所提出之上開濫用藥
    物檢驗報告，亦非屬足以動搖原確定裁定所認定事實之新證
    據。
(三)再按犯毒品危害防制條例第10條之罪者，檢察官應聲請法院
    裁定，令被告入勒戒處所觀察、勒戒，其期間不得逾2 月，
    毒品危害防制條例第10條、第20條第1 項定有明文，換言之
    ，施用第1 、2 級毒品者，檢察官即應聲請法院裁定令其入
    勒戒處所觀察、勒戒，與其等是否已對該等毒品具有成癮性
    及濫用性無涉，是聲請意旨所稱聲請人已由就讀之學校以專
    案輔導乙情，縱令屬實，亦不影響其因施用毒品犯行，而應
    依前開規定施以觀察勒戒之必要性。
六、綜上，聲請人聲請意旨所稱事由，核與毒品危害防制條例第
    20條之1 所稱准予重新審理之情形不合，本件聲請為無理由
    ，應予駁回。
據上論結，應依毒品危害防制條例第20條之1 第4 項前段，裁定
如主文。
中    華    民    國    95   年     8     月    16    日
                  刑事第七庭法  官  吳祚丞
以上正本證明與原本無異。
如不服本裁定，應於裁定送達後5 日內，向本院提出抗告狀。
                            書記官  林立原
中    華    民    國    95    年    8     月    25    日


司法院資訊處製作；財團法人民間司法改革基金會備份。
